---
title: "Entrega 02"
author: "Fernanda Avillo"
format: html
editor: visual
---

Comentario inicial: Cambié la idea de valorizar derivados porque creo que esto me es más útil al mostrar a un cliente, tener una mejor visualización y forma de presentar proyectos de valorización de opciones.

# Valoración de Opciones

Este documento describe el modelo de Black-Scholes para valorar opciones de compra y venta europeas. La idea es generar un módulo donde el usuario inserte los valores de cada variable y poder ver los resultados en paralelo, con el fin de ver cómo se mueve el resultado de la valoración al cambiar ciertos parámetros.

```{r}
# Paquete necesario para cálculos estadísticos
if (!requireNamespace("stats", quietly = TRUE)) {
  install.packages("stats")
}

```

# Función Black-Scholes para valuar opciones europeas

A continuación se formula la función y el usuario podrá ingresar los valores de las variables y obtener el resultado.

```{r}
black_scholes <- function(S, K, r, sigma, T, tipo = "call") {
  # S: Precio actual del activo subyacente
  # K: Precio de ejercicio
  # r: Tasa de interés libre de riesgo
  # sigma: Volatilidad (desviación estándar del retorno del activo)
  # T: Tiempo hasta el vencimiento en años
  # tipo: "call" o "put"

  d1 <- (log(S / K) + (r + (sigma^2) / 2) * T) / (sigma * sqrt(T))
  d2 <- d1 - sigma * sqrt(T)

  if (tipo == "call") {
    # Fórmula para opción call
    valor <- S * pnorm(d1) - K * exp(-r * T) * pnorm(d2)
  } else if (tipo == "put") {
    # Fórmula para opción put
    valor <- K * exp(-r * T) * pnorm(-d2) - S * pnorm(-d1)
  } else {
    stop("El tipo debe ser 'call' o 'put'")
  }

  return(valor)
}
```

# Función para solicitar los parámetros al usuario

```{r}
valorizar_opcion <- function() {
  # Solicitar entradas al usuario
  S <- as.numeric(readline(prompt = "Ingrese el precio del activo subyacente (S): "))
  K <- as.numeric(readline(prompt = "Ingrese el precio de ejercicio (K): "))
  r <- as.numeric(readline(prompt = "Ingrese la tasa libre de riesgo (r, en decimal, ej. 0.05 para 5%): "))
  sigma <- as.numeric(readline(prompt = "Ingrese la volatilidad (sigma, en decimal, ej. 0.2 para 20%): "))
  T <- as.numeric(readline(prompt = "Ingrese el tiempo hasta el vencimiento en años (T): "))
  tipo <- readline(prompt = "Ingrese el tipo de opción ('call' o 'put'): ")

  # Valuar la opción con los datos ingresados
  resultado <- black_scholes(S, K, r, sigma, T, tipo)

  # Mostrar el resultado
  cat("El valor de la opción", tipo, "es:", round(resultado, 4), "\n")
}
```

# Ejecutar la función para valorizar una opción

```{r}


```
